臺灣新竹地方法院民事判決　　　　　　　 91年度訴字第356號
原　　　告　陸軍第六軍團指揮部
法定代理人　吳斯懷
訴訟代理人　張智宏律師
被　　　告　丙○○
　　　　　　甲○○
　　　　　　正光貨運股份有限公司
法定代理人　己○○
上　一　人
訴訟代理人　吳聖欽律師
被　　　告　戊○○
　　　　　　　　　　　（現於雲林第二監獄受刑中）
上列當事人間請求損害賠償事件，本院於民國96年8月23日言詞
辯論終結，判決如下：
    主      文
被告應連帶給付原告新台幣壹佰零萬貳仟佰拾貳元及被告
丙○○自民國九十六年八月二十五日起、被告甲○○自民國九十
六年八月十一日起、被告正光貨運股份有限公司自民國九十六年
八月十一日起、被告戊○○自民國九十六年八月十六日起，均至
清償日止，按年息百分之五計算之利息。
原告其餘之訴駁回。
訴訟費用由被告連帶負擔五分之三，餘由原告負擔。
本判決第一項於原告以新台幣拾伍萬元為被告供擔保後，得假
執行。
原告其餘假行之聲請駁回。
    事實及理由
壹、程序方面：
一、按訴狀送達後，原告固不得將原訴變更或追加他訴，但請求
    之基礎事實同一者，不在此限，民事訴訟法第255條第1項第
    2款定有明文。所謂請求之基礎事實同一，係指變更或追加
    之訴與原訴之主要爭點有其共同性，各請求利益之主張在社
    會生活上可認為同一或關連，而就原請求之訴訟及證據資料
    ，於審理繼續進行在相當程度範圍內具有同一性或一體性，
    得期待於後請求之審理予以利用，俾先後兩請求在同一程序
    得加以解決，避免重複審理，進而為統一解決紛爭者，即屬
    之（最高法院90年度台抗字第2號判決要旨參照）。本件原
    告依被告丙○○、甲○○傾倒廢棄物之侵權行為請求損害賠
    償，嗣追加被告戊○○，因請求之基礎事實均為傾倒廢棄物
    之行為，有在同一程序加以解決，避免重複審理，進而為統
    一解決紛爭之必要，依上揭說明，原告所為訴之追加，於法
    核無不合，應予准許。
二、又本件原告起訴時之名稱原為陸軍第六軍團司令部，法定代
    理人原為乙○○，嗣於民國95年3月1日因組織調整更名為陸
    軍第六軍團指揮部，法定代理人亦於95年7月1日變更為吳斯
    懷，業據原告提出陸軍第六軍團指揮部96年7月25日怡陶字
    第0960008538號函影本1份在卷可稽，又被告正光貨運股份
    有限公司（下稱正光公司）之法定代理人原為丁○○，嗣變
    更為己○○，此有經濟部96年4月19日經授中字第096336571
    70號函暨其所附股份有限公司變更登記表，原告法定代理人
    吳斯懷具狀聲明承受訴訟，並聲請命被告正光公司法定代理
    人己○○承受訴訟，於法均無不合，應予准許。
三、被告丙○○經合法通知，未於言詞辯論期日到場，核無民事
    訴訟法第386條各款所列情形，爰依原告之聲請，准原告對
    被告丙○○為一造辯論判決。
貳、實體方面：
一、原告起訴主張：
(一)、緣被告丙○○與綽號「小蔡」之不詳姓名之成年男子，明知
    未依廢棄物清理法第20條之規定，向廢棄物貯存、清除、處
    理之地方主管機關申請核發廢棄物處理之許可證，竟仍於89
    年5、6月間起，透過不知情之省公路警察局竹東分隊警員蔡
　　明勳，由被告丙○○與原告前身陸軍第六軍團司令部位於新
　  竹縣新豐鄉松林營區內駐防之陸軍步兵第1976部隊中校人行
    科科長張文接洽，並向張文表示可免費代為清理新竹縣新豐
    鄉松林營區內一積水溜地之污泥，並回填良好土方，經張文
    同意並交代營區內之哨兵對於載土之貨運車即予以放行，惟
    疏未記錄相關司機人事資料，任由其自由進出營區，被告丙○○、「小蔡」即以一定之代價，委由不詳姓名年籍之司機
    等，趁夜間該營區大型運輸車進出無暇顧及，連續傾倒碎紙
    等事業廢棄物，經該部隊發覺後，經向被告丙○○詢問，惟
    被告丙○○保證絕無危害及不法，乃信以為真，嗣由靠行於
    被告正光公司之被告戊○○指示被告甲○○於89年6月15 日
    前之某日駕駛被告正光公司所有之GZ-930號營業貨運車從桃
    園縣觀音鄉工業區內載運廢棄物，前往原告位於新竹縣新豐
    鄉松林營區棄置廢棄物，迄至於89年6月15日1時30分許，終
    為新竹縣新豐鄉分駐所警員陳海光、新竹縣環保局技士鄭秀
    榮查獲，前揭事實有關被告丙○○涉及犯罪部分，業經本院
    以89年度訴字第637號刑事判決判處有期徒刑1年4月，經最
    高法院以91年度台上字第3330號判決駁回上訴確定在案；而
    有關被告甲○○、戊○○所涉及犯罪部分，業經本院以90年
    度訴字第669號刑事判決判處被告甲○○、戊○○共同違反
    廢棄物清理法部分，各判決處有期徒刑1年3月、1年1月，其
    中被告甲○○經上訴台灣高等法院，業經台灣高等法院以92
    年度上訴字第1489號刑事判決駁回上訴確定；其中被告戊○○部分則經上訴最高法院，業經最高法院以96年度台上字第
    535號刑事判決駁回上訴確定在案。
(二)、按因故意或過失，不法侵害他人之權利者，負損害賠償責任
    ；違反保護他人之法律，致生損害於他人者，負賠償責任；
    數人共同不法侵害他人之權利者，連帶負損害賠償責任，不
    能知其中孰為加害人者，亦同，造意人及幫助人，視為共同
    行為人，民法第184條及第185條第1項分別定有明文。查被
    告丙○○、甲○○及戊○○明知未向主管機關申請核發廢棄
    物處理之許可證，不得任意清運廢棄物，惟被告丙○○竟連
    續於前揭時日委由不詳姓名之司機清運碎紙等事業廢棄物、
    被告戊○○則指示被告甲○○駕駛被告正光公司所有營業貨
    運車載運廢棄物，並將該廢棄物任意棄置於原告所屬位於新
    竹縣新豐鄉松林營區，致造成原告所有土地嚴重污染而應予
    清除，且原告為清除該廢棄物，必需支出清除費用，亦即原
    告因此受有因清除該廢棄物所應支出費用之損害，核諸被告
    丙○○、甲○○及戊○○等3人之行為顯業已該當民法侵權
    行為之要件。
(三)、又民事上之共同侵權行為狹義的共同侵權行為，即加害行為
  與刑事上之共同正犯，其構成要件並不完全相同，共同侵權
    行為人間不以有意思聯絡為必要，數人因過失不法侵害他人
    之權利，苟各行為人之過失行為，均為其所生損害之共同原
    因，即所謂行為關連共同，亦足成立共同侵權行為，依民法
    第185條第1項前段之規定，各過失行為人對於被害人應負全
    部損害之連帶賠償責任，最高法院67年台上字第1737號判例
    意旨參照，再按民事上之共同侵權行為，必須各行為人之故
    意或過失行為，均為其所生損害之共同原因，始足成立，又
    各行為人就其行為須有故意或過失，以及該行為與損害間須
    有相當因果關係，俱為構成侵權行為所不可或缺之要件，如
    其中一人祇要欠缺其一，不但其侵權行為無由成立，尤無成
    立共同侵權行為之餘地，最高法院84年台再字第9號判例意
    旨參照，參諸前揭最高法院判例、判決意旨所示，共同侵權
    行為之成立，不論係故意或過失行為，均不以行為人間有以
    意思聯絡為必要，祇須各行為人之故意或過失行為，均為其
    所生損害之共同原因，即得成立。
(四)、經查，本件位於原告所屬新竹縣新豐鄉松林營區上之廢棄物
    ，既係被告丙○○、甲○○及戊○○等3人共同違法棄置者
    ，且原告係為清除該等廢棄物方需支出清除費用，則原告因
    清除該等廢棄物所支出費用之損害，自應認係被告丙○○、
    甲○○及戊○○等3人共同所造成者，且亦無從各別加以區
    分，則被告等3人依民法第185條規定所示自應就原告所受損
    害負共同侵權行為責任，並應就原告所受損害負連帶賠償責
    任。是被告正光公司辯稱，依刑事判決之認定，被告戊○○
    、甲○○與丙○○之間，並無意思聯絡，且被告戊○○、甲○○僅棄置3趟，可以就清運3趟廢棄物之花費估算原告損害
    ，即原告所受之損害係可分的，故無適用民法第185條共同
    侵權行為之餘地，原告主張被告正光公司必須就全部之清運
    費負連帶賠償責任，尚非的論，是縱被告正光公司應負賠償
    責任，也僅就3趟之清運費負責而已乙節，自不足採。
(五)、次按民法第188條僱用人責任之規定，係為保護被害人而設
    ，故此所稱之受僱人，應從寬解釋，不以事實上有僱傭契約
    者為限，凡客觀上被他人使用為之服務而受其監督者，均係
    受僱人，亦即依一般社會觀念，認其人係被他人使用為之服
    務而受其監督之客觀事實存在，即應認其人為該他人之受僱
    人，最高法院78年台上字第207、2561號判例意旨參照。
(六)、查被告甲○○係駕駛被告正光公司所屬營業貨車非法載運廢
    棄物，並將該等廢棄物堆置於原告所屬位於新竹縣新豐鄉松
    林營區等事實，已如前述，則自被告甲○○駕駛營業貨車載
    運廢棄物之行為外觀以觀，均足認被告甲○○確係以被告正
    光公司受僱人之身份執行其職務，則被告正光公司依民法第
    188條第1項規定及前揭最高法院判例意旨所示，自應就原告
    受有清除費用之損害，與被告甲○○負連帶賠償責任。至於
    ，被告甲○○之薪資實際上縱係由被告戊○○支付，惟亦不
    能因此認定被告甲○○非被告正光公司之僱用人，併此敘明
    。是被告正光公司辯稱：就形式上或實質上觀之，被告戊○○並非靠行被告正光公司之司機，且被告正光公司與被告戊○○之間，並無僱傭關係，原告認為被告正光公司應與其他
    被告連帶負損害賠償責任，顯屬無據；另被告戊○○駕駛GZ
    -930號營業曳引車私自附掛開放式車斗載運、傾倒廢棄物，
    並非執行職務之行為，原告認依民法第188條第1項，被告正
    光公司應負連帶損害賠償責任云云，顯非的論等語，自與法
    規不符而不足採。
(七)、再者，被告正光公司固辯稱原告所屬之松林營區所駐防之陸
    軍第1976部隊為軍事重地，竟任由中校人行科科長張文私下
    與被告丙○○聯繫，即由張文決定放行，讓該載運廢棄物之
    大型車輛自由進出營區，且衛哨兵未登錄司機人別資料、車
    號即讓載運廢棄物之車輛進出營區，據一般經驗之理解，縱
    使只是前往營區會客，衛哨兵也會詳加盤查、紀錄來者身分
    、目的、訪問單位、要會客何人等資料，根本無庸上級長官
    特別交代，另依照台灣高等法院92年度上訴字1489號刑事判
    決所載，部隊發覺情況有異之後，曾向被告丙○○詢問，卻
    因為被告丙○○空口保證絕無危害及不法，於是就信以為真
    ，讓該載運廢棄物之車輛繼續進出，如此毫無警覺、毫不設
    防之部隊，實乃匪夷所思，再中校人行科科長張文，因違反
    公務員服務法之行政責任，亦受有處分，原告對於損害之發
    生，實與有重大過失云云。惟按當事人主張有利於己之事實
    者，就其事實有舉證之責任，但法律別有規定，或依其情形
    顯失公平者，不在此限，民事訴訟法第277條定有明文。
(八)、查原告對於被告正光公司主張原告對於本件損害之發生與有
    重大過失乙節，原告否認其主張為真正，合先敘明。再者，
    原告所屬人員係因不諳廢棄物清理法等相關規定，方致被告
    甲○○等人有機可乘，惟應不得據此即逕以推論原告所屬人
    員對於本件損害發生與有重大過失。此外，被告正光公司並
    未再舉證證明原告對於本件損害之發生與有重大過失等事實
    ，故自不得僅憑被告正光公司片面主張即逕以推論原告所屬
    人員對於本件損害發生與有重大過失。
(九)、末按損害賠償，除法律另有規定或契約另有訂定外，應以填
    補債權人所受損害及所失利益為限，民法第216條第1項定有
    明文；負損害賠償責任者，除法律另有規定或契約另有訂定
    外，應回復他方損害發生前之原狀；第1項情形，債權人得
    請求支付回復原狀所必要之費用，以代回復原狀，民法第21
    3 條第1、3項亦定有明文。
(十)、查原告為清除該廢棄物，前業已委請訴外人大凱環保工程有
    限公司代為清運，核計清運費為新台幣（下同）1,720,553
    元。為此，爰依侵權行為之法律關係提起本件訴訟等語。並
    聲明：(1)被告應連帶給付原告1,720,553元，暨自民事準備
    書續(一)狀繕本送達被告翌日起至清償日止，按年息百分之5
    計算之利息；(2)訴訟費用由被告連帶負擔；(3)原告願供擔保
    ，請宣告准予假執行。
二、被告則以：
(一)、被告丙○○經合法通知，未於言詞辯論期日到場，亦未提出
    書狀作何聲明或陳述。
(二)、被告甲○○部分：
    當初是被告戊○○指示伊去載運的，被告戊○○說這是合法
    的，營區都有阿兵哥開門給伊進去，並不知道不合法，伊只
    是司機而已，應該要找老闆即被告戊○○處理等語置辯。並
    聲明：原告之訴駁回。
(三)、被告正光公司部分：
１、最高法院78年台上字第2561號判決並非判例，無拘束各級法
    院之效力，原告誤植前揭判決為判例，應予更正。再者，前
    揭判決固然認為：「古召西所駕駛之聯結車係靠行於上訴人
    公司營業，為上訴人所不爭，在客觀上足以使人認古召西係
    為上訴人公司服務而受其監督，縱古召西薪金係由車主曾清
    隆支付，亦不能因此認上訴人非古召西之僱用人。依民法第
    188條第1項規定，上訴人對於古召西執行職務時侵權行為所
    致損害，應負連帶賠償責任。」等語。分析前揭判決，古召
    西所駕駛、靠行於上訴人公司之000-0000號聯結車，車主為
    曾清隆，但曾清隆將該聯結車交由古西召駕駛，應為上訴人
    公司所明知，且上訴人公司亦容任曾清隆以此方式執行運送
    職務，故判令上訴人公司就被上訴人損害應負連帶賠償責任
    。惟查，本件被告正光公司根本不識被告戊○○、甲○○。
    車號GZ-930號營業曳引車為訴外人藍新志所有，而於87年12
    月19日靠行於被告正光公司，訴外人藍新志在未告知被告正
    光公司之情形下，私下將GZ-930號營業曳引車交付被告戊○○，再由被告戊○○交付被告甲○○使用，被告戊○○並未
    與被告正光公司簽定靠行契約。因此，就形式上或實質上觀
    之，被告戊○○並非靠行被告正光公司之司機；且被告正光
    公司與被告戊○○、甲○○之間，並無僱傭關係。如僅因系
    爭曳引車靠行被告正光公司乙節，遽命被告正光公司負賠償
    責任，即係課予被告正光公司就不可預測風險所生之損害負
    責，於法不合。是再舉一極端情形為例，若GZ-930號營業曳
    引車係遭被告戊○○、甲○○所竊而用於載運廢棄物，則依
    原告邏輯，難道仍要認為：「自被告甲○○駕駛營業貨車載
    廢棄物之行為外觀以觀，足認被告甲○○係以被告正光公司
    受僱人之身分執行職務」？是最高法院78年度台上字第2561
    號判決顯難與本件情形相提並論。原告認為被告正光公司應
    與其他被告連帶負損害賠償責任，顯屬無據。
２、退一步言，被告戊○○傾倒廢棄物之行為，並非執行職務之
    行為：被告正光公司自成立以來，即拒絕砂石貨運車靠行，
    主要係考量砂石貨運車之肇事風險甚高，故被告正光公司靠
    行之車輛均為附掛平板式拖車之曳引車。被告戊○○駕駛GZ
    -930號營業曳引車私自附掛開放式車斗載運、傾倒廢棄物，
    並非執行職務之行為，原告認依民法第188條第1項，被告正
    光公司應負連帶損害賠償責任云云，顯非的論。
３、退萬步言，縱認為被告正光公司與被告戊○○間有僱傭關係
    ，且被告戊○○載運、傾倒廢棄物為執行職務行為，原告就
    損害之發生顯然與有重大過失：蓋原告所屬之松林營區所駐
    防之陸軍第1976部隊為軍事重地，竟任由中校人行科科長張
    文私下與被告丙○○聯繫，即由張文決定放行，讓該載運廢
    棄物之大型車輛自由進出營區，且衛哨兵未登錄司機人別資
    料、車號即讓載運廢棄物之車輛進出營區，據一般經驗之理
    解，縱使只是前往營區會客，衛哨兵也會詳加盤查、紀錄來
    者身分、目的、訪問單位、要會客何人等資料，根本無庸上
    級長官特別交代，另依照台灣高等法院92年度上訴字1489號
    刑事判決所載，部隊發覺情況有異之後，曾向被告丙○○詢
    問，卻因為被告丙○○空口保證絕無危害及不法，於是就信
    以為真，讓該載運廢棄物之車輛繼續進出，如此毫無警覺、
    毫不設防之部隊，實乃匪夷所思，再中校人行科科長張文，
    因違反公務員服務法之行政責任，亦受有處分，若原告單位
    毫無過失，為何負責聯繫之公務員遭懲處？又原告所屬人員
    縱使不諳廢棄物清理法相關規定，但對於乾淨的土方與廢棄
    物兩者，總該有識別之能力吧！是原告辯稱並無過失，顯難
    以自圓其說。是原告對於損害之發生，實與有重大過失。
４、末按所謂行為關聯共同，其特色為：1.須各行為人無意思聯
    絡、2.須各加害行為係造成損害的共同原因、3.須造成同一
    損害，包括損害不可分。查依照台灣高等法院92年度上訴字
    第1489號刑事判決之認定：被告丙○○自89年5、6月間起，
    即已委託不詳姓名、年籍之司機，趁夜間該營區大型運輸車
    進出無暇顧及，連續傾倒碎紙等事業廢棄物；嗣被告戊○○
    與甲○○基於共同犯意之聯絡，於89年6月15日前之某日，
    駕駛車號GZ-930號營業曳引車從桃園縣觀音鄉工業區內載運
    廢棄物，前往新竹縣新豐鄉松林營區棄置廢棄物3趟。依照
    台灣高等法院上開認定，被告戊○○、甲○○與丙○○之間
    ，並無意思聯絡，且被告戊○○、甲○○僅棄置3趟，可以
    就清運3趟廢棄物之花費估算原告損害，即原告所受之損害
    係可分的，故無適用民法第185條共同侵權行為之餘地。原
    告主張被告正光公司必須就全部1,720,553元之清運費負連
    帶賠償責任，尚非的論。是縱被告正光公司應負賠償責任，
    也僅就3趟之清運費負責而已等語。並聲明：(1)原告之訴駁
    回；(2)訴訟費用由原告負擔。
(四)、被告戊○○部分：
    伊和被告正光公司沒有任何關係，GZ-930號車輛買賣是訴外
    人陳金龍介紹的，伊靠行被告正光公司，有繳行費予被告正
    光公司，訴外人蔡淵煌和伊說營區是合法的，而且哨兵也讓
    伊進去，所以伊認為是合法的，本件應該要找訴外人蔡淵煌
    、被告丙○○負責，因為當時是他們認定可以倒伊才去的等
    語置辯。並聲明：原告之訴駁回。
、得心證之理由：
一、原告主張：被告丙○○與綽號「小蔡」之不詳姓名之成年男
    子，明知未依廢棄物清理法第20條之規定，向廢棄物貯存、
    清除、處理之地方主管機關申請核發廢棄物處理之許可證，
    竟仍於89年5、6月間起，透過不知情之省公路警察局竹東分
    隊警員蔡明勳，由被告丙○○與原告前身陸軍第六軍團司令
    部位於新竹縣新豐鄉松林營區內駐防之陸軍步兵第1976部隊
    中校人行科科長張文接洽，並向張文表示可免費代為清理新
    竹縣新豐鄉松林營區內一積水溜地之污泥，並回填良好土方
    ，經張文同意並交代營區內之哨兵對於載土之貨運車即予以
    放行，惟疏未記錄相關司機人事資料，任由其自由進出營區
    ，被告丙○○、「小蔡」即以一定之代價，委由不詳姓名年
    籍之司機等，趁夜間該營區大型運輸車進出無暇顧及，連續
    傾倒碎紙等事業廢棄物，經該部隊發覺後，經向被告丙○○
    詢問，惟被告丙○○保證絕無危害及不法，乃信以為真，嗣
    由靠行於被告正光公司之被告戊○○指示被告甲○○於89
    年6月15日前之某日駕駛被告正光公司所有之GZ-930號營業
    貨運車從桃園縣觀音鄉工業區內載運廢棄物，前往原告位於
    新竹縣新豐鄉松林營區棄置廢棄物，迄至於89年6月15日1時
    30分許，終為新竹縣新豐鄉分駐所警員陳海光、新竹縣環保
    局技士鄭秀榮查獲等事實，業據其提出台灣新竹地方法院檢
    察署檢察官90年度偵字第6025、6885號起訴書、台灣高等法
    院92年度上訴字第1489號刑事判決各1份附卷可稽，而被告
    丙○○所涉違反廢棄物清理法犯行，經本院以89年度訴字第
    637號刑事判決判處有期徒刑1年4月，並經最高法院以91年
    度台上字第3330號刑事判決駁回上訴確定，被告甲○○、戊○○違反廢棄物清理法等犯行，亦經本院以90年度訴字第66
    9號刑事判決分別判處有期徒刑1年3月、1年1月，被告甲○○部分，並經台灣高等法院以92年度上訴字第1489號刑事判
    決駁回上訴確定，被告戊○○部分，亦經最高法院96年度台
    上字第535號刑事判決駁回上訴確定，經本院調閱上開刑事
    卷宗（含偵查卷）核閱無訛，復為被告等所不爭執，是原告
    此部分之主張，自堪信為真實。
二、按數人共同不法侵害他人之權利者，連帶負損害賠償責任，
    民法第185條第1項前段定有明文，又共同侵權行為之成立，
    以各加害行為有客觀的共同關連性，亦即各加害行為均為其
    所生損害之共同原因為已足，不以各行為人間有意思聯絡為
    必要，其行為係出於故意或過失，在所不問，最高法院83年
    台上字第742號判例意旨參照；再所謂「共同原因」的意義
    ，學者通說認為數人的行為結合而發生同一損害者，即屬此
    範圍（孫森焱著，新版民法債權總論上冊，第274頁）。
三、查被告丙○○、甲○○、戊○○均有駕車傾倒紙張等事業廢
    棄物予原告所屬之新竹縣新豐鄉松林營區一節，業經被告甲○○、戊○○自承在卷，並經本院調取相關刑事卷宗核閱屬
    實，又參以該處為軍事單位，非處理廢棄物機關，被告甲○○、戊○○既係曾經從事載運廢棄物之工作，焉有不知廢棄
    物不得任意傾倒一事，縱或原告所屬哨兵予以放行而未加管
    制，亦係原告就其所受損害是否同有過失，與被告丙○○、
    甲○○、戊○○為本件侵權行為人，應負損害賠償責任，尚
    屬無涉，是被告甲○○、戊○○空言辯稱：因為哨兵放行，
    才會認為是合法的，毋庸負侵權責任云云，無足憑採。
四、又刑事判決固未認定被告丙○○與被告甲○○、戊○○就本
    件傾倒廢棄物之行為有共同犯意之聯絡，惟被告甲○○、戊○○均不否認見過或認識被告丙○○，並知悉被告丙○○亦
    將廢棄物傾倒於原告所屬之上開營區，被告丙○○、甲○○
    、戊○○之傾倒廢棄物之行為，均為原告受有損害之共同原
    因，揆諸上開判例要旨，原告主張被告丙○○、甲○○、戊○○應依民法第185條之規定負共同侵權行為之連帶損害賠
    償責任，尚非全然無據，應堪採信。且本件原告所受之損害
    ，確係因被告丙○○、甲○○、戊○○之不法行為所致，是
    被告丙○○、甲○○、戊○○之不法行為與原告所受損害結
    果間，具有相當因果關係，要堪認定。
五、次按，受僱人因執行職務，不法侵害他人之權利者，由僱用
    人與行為人連帶負損害賠償責任，但選任受僱人及監督其職
    務之執行，以盡相當之注意義務或縱加以相當之注意而仍不
    免發生損害者，僱用人不負賠償責任，民法第188條第1項定
    有明文；又民法第188條第1項所謂受僱人並非僅限於僱傭契
    約所稱之受僱人，凡客觀上被他人使用為之服勞務而受其監
    督者均係受僱人，換言之，係以事實上之僱用關係為標準，
    凡客觀上使用他人為人服勞務者，均為僱用人，又所謂「因
    執行職務」範圍如何，在學說史上，固有以僱用人之意思標
    準說、以受僱人意思標準說及以執行職務之外表為標準說，
    惟前2說在37年以後，已成為歷史陳跡，後說則已成為我國
    學說及實務見解之定論。簡言之，為保護無辜之被害人，只
    需受僱人之行為，與執行職務有同一外形之行為，只要客觀
    事實上受僱用人之選任、監督而為其服勞務之人即是，不論
    其是否定有僱傭契約、勞務種類如何、期間長短，乃至有無
    報酬，均有本條之適用，換言之，僱用人方面之選任監督關
    係，概由外觀獨立決定，不需為明示，只需默示即為已足。
六、被告正光公司雖辯以：GZ-930號營業貨運車係訴外人藍新志
    所有而靠行於被告正光公司，係訴外人藍新志未經被告正光
    公司之同意即擅自將GZ-930號營業貨運車售予被告戊○○，
    卻遲未辦理過戶，被告甲○○係受被告戊○○之指示載運廢
    棄物，與被告正光公司並無僱用關係存在云云。惟查：觀諸
    被告正光公司提出之與訴外人藍新志訂定之汽車貨運公司行
    號接受個別經營之貨運汽車委託代辦業務契約第11條約定：
    「本委託契約自簽約日起生效，至甲乙雙方（指被告正光公
    司及訴外人藍新志）或單方提出解除並辦妥車輛過戶或轉移
    日終止。」，而被告正光公司並未與訴外人藍新志解除上開
    代辦業務契約，此為被告正光公司所不爭執，且該GZ-930號
    營業貨運車斯時仍為被告正光公司所有，此有公路監理電子
    閘門車號查詢汽車車籍資料1紙附於台灣新竹地方法院檢察
    署89年度他字第240號偵查卷第20頁供參，而被告甲○○於
    本件侵權行為時所駕駛之車輛，車身亦漆有「正光交通公司
    」等字樣（見上開偵查卷第43頁），另參諸被告甲○○於本
    院審理時自承：「車子是戊○○買的，也是他靠行的，戊○○有給我行照，行照都會放在車頭上面。」等語（見本院96
    年6月7日言詞辯論筆錄），互核與被告戊○○供稱：「當時
    靠行正光，有繳交行費給正光公司。」等語相符（見本院96
    年8月23日言詞辯論筆錄），是本件被告甲○○所駕駛之
    GZ-930號營業貨運車，外觀既已標示為被告正光公司所有，
    車上復隨時備有行車執照以供查驗，客觀上已足使一般人產
    生被告甲○○係被告正光公司受僱司機之認知，而被告甲○○於前揭時、地駕車之行為，在外觀上係執行其職務，應堪
    認定，至被告戊○○究有無與被告正光公司簽訂靠行契約，
    係屬其等間之內部關係，不得據以對抗損害賠償之請求權利
    人即原告，是本件被告甲○○為被告正光公司之受僱人，被
    告甲○○因執行職務駕駛GZ-930號營業貨運車載運廢棄物，
    傾倒於原告所屬之新竹縣新豐鄉松林營區，使原告所屬之上
    開營區遭受污染，必須另行僱人將該廢棄物移除而支出費用
    ，受有損害至明，原告主張被告正光公司應與被告甲○○負
    連帶損害賠償責任，應屬有據。
七、再查原告所屬新竹縣新豐鄉松林營區為一軍事單位，為求管
    理及保護國防機密之需要，對於出入人員車輛之安檢、門禁
    管制理應較為嚴謹，以避免閒雜人士隨意進出，而原告亦自
    認：平常崗哨有1本進出入的人車登記簿，正常情形都要登
    記，例外是長官有指示哨兵放行，本件係由訴外人張文指揮
    、管理等語（見本院96年6月7日言詞辯論筆錄），是衡以常
    情，被告等所駕駛之車輛並非軍用，所載運之物品亦非屬一
    般常見者，仍應遵循正常門禁管制登記程序始為正辦，原告
    未予查核，竟任由被告等駕駛車輛進出營區而未予攔檢，使
    被告等趁機傾倒廢棄物，對於其所生之損害，自難辭其咎，
    訴外人張文亦受有記過2次之懲處，此有陸軍第六軍團司令
    部（91）人勤令（官）字第039號令1紙存卷可查，是被告等
    固應就本件傾倒廢棄物之行為，負共同侵權行為之損害賠償
    責任，然原告亦同有過失，堪以認定。
八、末按損害之發生或擴大，被害人與有過失者，法院得減輕賠
    償金額，此為民法第227條第1項所明定。查原告因被告等之
    侵權行為受有1,720,553元之損害，此有原告提出之請款單
    及統一發票等為證，被告正光公司於答辯狀（二）固否認其
    真實性，惟其前曾於本院96年5月17日言詞辯論時對於上開
    書證表示無意見，復未提出任何資料證明原告所提請款單及
    統一發票係偽造，基於禁反言原則，自不容其嗣後空言否認
    上開書證之真實性，從而，原告因被告等之侵權行為，受有
    1,720,553元之損害，堪信為真，惟原告對於損害之發生有
    過失，詳如前述，本院審酌其過失之比例，予以減輕被告等
    應賠償金額5分之2，即被告等應連帶賠償原告1,032,332元
    【計算式為：1,720,553×（1 －2/5）=1,032,332，元以下
    四捨五入】，綜上，原告請求被告等連帶給付上開金額，洵
    屬正當，應予准許。逾此部分之請求，即非有據，應予駁回
    。
九、綜上，原告依侵權行為之法律關係，請求被告等連帶給付
    1,032,332元，及自準備書續（一）狀繕本送達翌日即（被
    告丙○○為96年8月25日、被告甲○○為96年8月11日、被告
    正光公司為96年8月11日、被告戊○○為96年8月16日）起至
    清償日止，按年息百分之5計算之利息，為有理由，應予准
    許，逾此部分之請求，即屬無據，應予駁回。
肆、原告陳明願供擔保，聲請宣告假執行，於其勝訴部分，核無
    不合，爰酌定相當擔保金額准許之。原告敗訴部分，假執行
    之聲請失所附麗，應併予駁回。
伍、本件事證已臻明確，兩造其餘攻擊防禦方法經審酌後，認於
    判決結果均不生影響，爰不一一論述。
陸、據上論結，本件原告之訴為一部有理由，一部無理由，依民
    事訴訟法第385條第1項、第79條、第85條第2項，第390條第
    2 項，判決如主文。
中　　華　　民　　國　　96　　年　　8　　月　　31 　　日
                  民事第一庭    法　官　蔡欣怡
以上正本係照原本做成。
如對本判決上訴，須於判決送達後20日內向本院提出上訴狀。
中　　華　　民　　國　　96　　年　　8　　月　　31 　　日
                                書記官  戴家旭
